【裁判字號】    90,上易,2193
【裁判日期】    901210
【裁判案由】    毒品危害防制條例
【裁判全文】
臺灣高等法院臺中分院刑事判決                    九十年度上易字第二一九三號
    上  訴  人  臺灣彰化地方法院檢察署檢察官
    被      告  甲○○
右上訴人因被告違反毒品危害防制條例案件，不服臺灣彰化地方法院九十年度易字第
八五九號中華民國九十年九月六日第一審判決（起訴案號：臺灣彰化地方法院檢察署
九十年度偵字第二五三六號），提起上訴，本院判決如左：
    主  文
原判決撤銷，發回臺灣彰化地方法院。
    理  由
一、原審判決意旨略以：按現役軍人犯罪，由軍法機關追訴審判。但所犯為陸海空軍
    刑法及其特別法以外之罪，而屬刑法第六十一條所列各罪者，不在此限。國家安
    全法第八條第二項定有明文；又對於被告無審判權者，應諭知案件不受理之判決
    ，刑事訴訟法第三百零三條第六款亦有明文。本件被告甲○○明知海洛因為公告
    查禁之第一級毒品、安非他命為公告查禁之第二級毒品，不得非法施用及持有，
    竟持有第一級毒品海洛因一包，淨重０．三一公克，第二級毒品安非他命一包，
    淨重０．四二公克等物。嗣於民國（下同）八十九年一月二十三日下午一時許返
    回（服兵役）部隊時，為其部隊長官在其身上查獲（涉犯施用及持有第二級毒品
    罪嫌部分另案起訴，已經本院審結），因認被告犯有毒品危害防制條例第十一條
    第一項之罪嫌。訊據被告坦承犯行，並於審理中自白於八十九年一月二十三日下
    午，在前址部隊，以將海洛因摻入香煙中點火吸用方式，施用毒品海洛因一次等
    語，足見被告前開持有毒品海洛因之低度犯行，應為施用之高度犯行所吸收，被
    告所為係犯毒品危害防制條例第十條第一項施用第一級毒品罪嫌，而不屬刑法第
    六十一條所列各罪。並查被告前開施用第一級毒品行為時與犯罪發覺時之九十年
    二月十五日（即台灣彰化地方法院檢察署檢察官收得法務部調查局毒品檢驗通知
    書之日期，有檢驗通知書及其上檢察官日期戳在卷可憑）均係現役軍人，有筆錄
    及卷證資料在卷可參，依前段說明，被告本案自應由軍法機關追訴審判，原審對
    被告無審判權，將本件被告甲○○為不受理之判決，固非無見。
二、檢察官上訴意旨略以：原審判決本件被告甲○○公訴不受理，係以被告於審理中
    自白於八十九年一月二十三日下午，在部隊以將海洛因摻入香煙中點火吸用方式
    ，施用毒品海洛因一次，認被告前開持有毒品海洛因之低度犯行，應為施用之高
    度犯行所吸收，係犯毒品危害防制條例第十條第一項施用第一級毒品罪嫌，而不
    屬刑法第六十一條所列各罪，固非無見。惟查：本件被告於本署偵查中坦承持有
    該扣案之毒品，並自八十八年間某日起至八十九年一月二十三日止，有施用第二
    級毒品安非他命，但矢口否認有何施用第一級毒品海洛因之犯行，且被告於部隊
    長官查獲時所採集之尿液經送檢驗，結果嗎啡呈陰性反應，此有法務部調查局檢
    驗通知書一紙附卷可稽；復查海洛因係嗎啡經化學合成之半人工合成品，藥（毒
    ）性倍於嗎啡，其經施用進入人體，藉人體解毒系統之代謝作用而分解成藥（毒
    ）性較低之嗎啡，故於施用海洛因者之尿液常可檢出嗎啡煙毒反應，且一般施用
    者，於施用七十二小時後，仍可被檢出嗎啡反應，此有憲兵司令部八十年五月七
    日鑑驗字第一七四六號函可按。是被告為部隊長官查獲之前三日內，應無施用第
    一級毒品海洛因之犯行，否則其尿液焉無嗎啡反應。原審僅憑被告自白施用第一
    級毒品海洛因為由，即遽認為持有毒品海洛因之低度犯行，應為施用之高度犯行
    所吸收，並對本件被告判決公訴不受理，顯有失出，是原審認定事實及適用法律
    有上述之違法，自難認原判決妥適，請撤銷原判決，另為適當之判決。
三、經查：公訴人認被告甲○○涉有上開施用及持有第一級毒品海洛因之犯行，無非
    以右開事實業據被告甲○○於原審審理中之自白，有將第一級毒品海洛因摻入香
    煙內點火吸食之方式，施用第一級毒品海洛因一次，並有在八十九年一月二十三
    日下午一時許返回（服兵役）部隊時，為其部隊長官在其身上查獲之第一級毒品
    海洛因一包，淨重０．三一公克為證。惟查：被告甲○○固於臺灣彰化地方法院
    檢察署檢察官訊問時稱：「（在八十九年一月二十三日，經部隊長官查獲之毒品
    是何毒品？）都是安非他命」（見偵查卷第三十頁），惟嗣於原審法院九十年八
    月二十三日法官訊問時卻稱：「（何時施用？）八十九年一月二十三日下午在部
    隊裡施用第一級毒品海洛因及第二級毒品安非他命．．．」（見原審卷第十七頁
    ），被告對前述施用毒品種類為何，前後自白不一，又台灣彰化地方法院檢察署
    檢察官收得法務部調查局毒品檢驗通知書之內容，送驗之被告尿液經檢驗結果呈
    嗎啡陰性反應、甲基安非他命亦呈陰性反應（見偵查卷第二十三頁），則被告是
    否曾有施用毒品之犯行，即有再研求之必要，原審未加詳查，而為被告不受理之
    判決，即有未合，檢察官上訴意旨據此指摘原審判決不當，其上訴為有理由，應
    由本院將原判決撤銷發回，另為適當之裁判，並不經言詞辯論為之。
三、據上論斷，應依刑事訴訟法第三百六十九條第一項後段、第三百七十二條，判決
    如主文。
中       華       民       國   九  十    年    十二     月    十       日
                                臺灣高等法院臺中分院刑事第三庭
                                      審判長法  官  陳  朱  貴
                                            法  官  廖  柏  基
                                            法  官  劉  連  星
右正本證明與原本無異。
不得上訴。
                                            書記官  李  妍  嬅
中       華       民       國   九  十    年    十二     月    十一     日
                                                                        Ｋ


司法院資訊處製作；財團法人民間司法改革基金會備份。
